臺灣臺中地方法院刑事判決　　　　　　　96年度訴字第1239號
公　訴　人　臺灣臺中地方法院檢察署檢察官
被　　　告　甲○○
選任辯護人　常照倫律師
　　　　　　蘇若龍律師
上列被告因偽造文書案件，經檢察官提起公訴（九十五年度偵字
第一四二三七號），本院判決如下：
    主    文
甲○○無罪。
    理    由
一、公訴意旨略以：被告甲○○於民國（下同）九十二年九月間
    ，在台中市○○路三四一號租屋處，招攬外籍勞工之仲介業
    務，受己○○委託，代辦申請外籍監護工，竟以不詳時間、
    地點刻製之「高鼎人力資源管理顧問有限公司」（以下簡稱
    高鼎公司）、「乙○○」及專業人員「丙○○」之印章，蓋
    於雇主聘僱外籍勞工申請表上之受託私立就業服務機構名稱
    欄內，並偽簽丙○○簽名，然後以高鼎公司名義於九十二年
    九月九日向行政院勞工委員會職業訓練局（以下簡稱勞委會
    職訓局）提出申請，而行使上開偽造不實之申請表，足以生
    損害於高鼎公司及丙○○，因認被告甲○○涉犯刑法第二百
    十六條、第二百十條之行使偽造私文書罪嫌等語。
二、按犯罪事實應依證據認定之，無證據不得認定犯罪事實，刑
    事訴訟法第一百五十四條第二項定有明文；而刑事訴訟法上
    所謂認定犯罪事實之證據，係指足以認定被告確有犯罪行為
    之積極證據而言，該項證據自須適合於被告犯罪事實之認定
    ，始得採為斷罪資料，如未能發現相當確實證據，或證據不
    足以證明，自不能以推測或擬制之方法，以為裁判基礎，最
    高法院二十九年上字第三一０五號、四十年台上字第八六號
    著有判例可資參照。又認定犯罪事實所憑之證據，雖不以直
    接證據為限，間接證據亦包括在內；然而無論直接或間接證
    據，其為訴訟上之證明，須於通常一般之人均不致有所懷疑
    ，而得確信其為真實之程度者，始得據為有罪之認定，倘其
    證明尚未達到此一程度，而有合理之懷疑存在時，即無從為
    有罪之認定，亦有最高法院七十六年台上字第四九八六號判
    例可稽。
三、本件公訴人認被告甲○○涉犯上開行使偽造私文書罪嫌，無
    非以告訴人高鼎公司代表人乙○○於偵查中指稱己○○之雇
    主聘僱外籍勞工申請表上「高鼎公司」、「乙○○」及專業
    人員「丙○○」之印文，均非「高鼎公司」、「乙○○」及
    專業人員「丙○○」之真正印章所蓋，而係遭偽刻蓋用等語
    ，及證人丙○○於偵查中證述該申請表上專業人員「丙○○
    」之簽名及印文，均非伊所簽、所蓋等情，並經告訴人提出
    己○○之雇主聘僱外籍勞工申請表影本一份附卷為其主要論
    據。
四、訊之被告甲○○固坦承己○○之雇主聘僱外籍勞工申請表係
    其辦理後，以高鼎公司名義於九十二年九月九日向勞委會職
    訓局提出申請，然堅決否認有何行使偽造私文書犯行，辯稱
    ：己○○申請外籍勞工原委託戊○○辦理，戊○○再委託伊
    辦理，經戊○○將己○○之雇主聘僱外籍勞工申請表內容填
    妥後交付伊，由伊先與乙○○聯絡好在該申請表上蓋用「高
    鼎公司」、「乙○○」及專業人員「丙○○」之印章，然後
    委託計程車司機庚○○將該申請表送往高鼎公司蓋用上開印
    章，再由伊將該申請表寄往勞委會職訓局提出申請，並未偽
    刻「高鼎公司」、「乙○○」及專業人員「丙○○」之印章
    蓋用在己○○之雇主聘僱外籍勞工申請表上，且伊以高鼎公
    司名義申請外勞案件約有十件等語。
五、經查證人即告訴人高鼎公司代表人乙○○於九十六年五月二
    十四日本院審理行交互詰問時具結證稱：伊公司於九十二年
    間曾與被告合作，由被告招攬雇主而以伊公司名義申請外勞
    ，計有雇主聚德塑膠股份有限公司、中部電機工業股份有限
    公司、保進實業股份有限公司（以下分別簡稱聚德塑膠公司
    、中部電機公司、保進實業公司）等九件，其合作方式係由
    被告委託計程車司機庚○○將雇主聘僱外籍勞工申請表、聘
    僱許可申請書等文件送到伊公司，再由伊親自在該等文件上
    蓋用「高鼎公司」、「乙○○」及專業人員「丙○○」之印
    章，然後由被告自己送件申請外勞等語，並提出內載高鼎公
    司與被告合作計有雇主聚德塑膠公司等九件之員工離職客戶
    移交清單影本一紙附卷可稽；另證人丙○○於九十六年九月
    二十日本院審理時具結證稱：伊在高鼎公司擔任人力仲介師
    約二年有餘，伊專業人員印章是委託高鼎公司代刻並授權該
    公司使用，簽名部分起先是由伊自己簽名，但因高鼎公司要
    將文件送到伊另外上班的地方太遠，簽名有所不便，故後半
    年伊有委託該公司人員代簽，然並未委託該公司特定人員代
    簽，而保進實業公司之雇主聘僱外籍勞工申請表上專業人員
    欄「丙○○」之簽名，非伊所簽等語；參以證人乙○○係從
    事外勞仲介業者，對於以其公司名義申請外勞應於何種文件
    上蓋用「高鼎公司」、「乙○○」及專業人員「丙○○」之
    印章，理應知之甚稔，足見高鼎公司於九十二年間與被告合
    作，由被告招攬雇主而以高鼎公司名義申請外勞之聚德塑膠
    公司、中部電機公司、保進實業公司之雇主聘僱外籍勞工申
    請表上「高鼎公司」、「乙○○」及專業人員「丙○○」之
    印文或「丙○○」之簽名，均應係由證人乙○○親自以「高
    鼎公司」、「乙○○」及專業人員「丙○○」之印章蓋用，
    專業人員欄簽名部分則由證人丙○○授權高鼎公司人員代簽
    無疑。且經本院向行政院勞工委員會調取己○○之雇主聘僱
    外籍勞工申請表正本（九十二年九月九日由勞委會職訓局收
    件）、聚德塑膠公司之雇主聘僱外籍勞工申請表正本（九十
    二年九月三十日由勞委會職訓局收件）、中部電機公司之雇
    主聘僱外籍勞工申請表正本（九十二年九月三十日由勞委會
    職訓局收件）、保進實業公司之雇主聘僱外籍勞工申請表正
    本（九十二年九月四日由勞委會職訓局收件），送請內政部
    警政署刑事警察局鑑定結果，己○○之雇主聘僱外籍勞工申
    請表上「高鼎公司」、「丙○○」之印文與聚德塑膠公司、
    中部電機公司、保進實業公司之雇主聘僱外籍勞工申請表上
    「高鼎公司」、「丙○○」之印文均相符，另己○○之雇主
    聘僱外籍勞工申請表上「乙○○」之印文因有重複蓋印現象
    ，歉難認定，有該局九十六年八月八日刑鑑字第0960116862
    號鑑定書一份附卷可憑，顯見己○○之雇主聘僱外籍勞工申
    請表上「高鼎公司」、「丙○○」之印文，應係證人乙○○
    親自以「高鼎公司」、「丙○○」之印章所蓋用，雖己○○
    之雇主聘僱外籍勞工申請表上「乙○○」之印文因有重複蓋
    印現象，無法認定是否與聚德塑膠公司、中部電機公司、保
    進實業公司之雇主聘僱外籍勞工申請表上「乙○○」之印文
    相符，惟己○○之雇主聘僱外籍勞工申請表上「高鼎公司」
    、「丙○○」之印文，既係證人乙○○親自以「高鼎公司」
    、「丙○○」之印章所蓋用，被告自不可能僅私自偽刻乙○○印章蓋用在該申請表上，亦應認係由證人乙○○親自以「
    乙○○」之印章蓋用在該申請表上，始合乎常情。又證人戊○○雖於九十六年五月二十四日本院審理行交互詰問時具結
    證稱：己○○係委託伊辦理申請外勞，伊再委託被告辦理，
    但伊未見過己○○之雇主聘僱外籍勞工申請表，且該申請表
    內容非伊所填載等語，被告亦否認己○○之雇主聘僱外籍勞
    工申請表內容係其所填載，縱認己○○之雇主聘僱外籍勞工
    申請表上專業人員欄「丙○○」之簽名等內容，係被告委由
    他人代寫，惟觀之卷附聚德塑膠公司、中部電機公司之雇主
    聘僱外籍勞工申請表（均於九十二年九月三十日由勞委會職
    訓局收件）上專業人員欄均未有丙○○之簽名，僅蓋用「丙○○」之印章，可見雇主聘僱外籍勞工申請表上專業人員欄
    並非必須由專業人員即丙○○簽名，僅蓋用專業人員即丙○○之印章即可；況觀以保進實業公司之雇主聘僱外籍勞工申
    請表（九十二年九月四日由勞委會職訓局收件）上專業人員
    欄「丙○○」之簽名等內容，其字跡之筆劃、形體等與己○○之雇主聘僱外籍勞工申請表（九十二年九月九日由勞委會
    職訓局收件）上專業人員欄「丙○○」之簽名等內容均相同
    ，顯係同一人所填載及簽丙○○之姓名，有該二申請表附卷
    可資核對，而高鼎公司既同意雇主保進實業公司以其公司名
    義申請外勞，則保進實業公司之雇主聘僱外籍勞工申請表上
    專業人員欄「丙○○」之簽名，應係高鼎公司同意授權委由
    被告委託他人代簽，同理，己○○之雇主聘僱外籍勞工申請
    表上專業人員欄「丙○○」之簽名，亦應由高鼎公司同意授
    權委由被告委託他人代簽。綜上所述，被告應無偽刻「高鼎
    公司」、「乙○○」及專業人員「丙○○」之印章，並蓋用
    在己○○之雇主聘僱外籍勞工申請表上，及在該申請表上專
    業人員欄偽造「丙○○」署名之情事，是被告辯以伊無偽刻
    「高鼎公司」、「乙○○」及專業人員「丙○○」之印章，
    並蓋用在己○○之雇主聘僱外籍勞工申請表上等語，堪以採
    信。此外又查無其他積極證據，足認被告有何公訴人所指訴
    上開行使偽造私文書之犯行，依上開判例說明，既無證據證
    明被告犯罪，依法應諭知無罪之判決。至於公訴人於九十六
    年九月二十日審判期日言詞辯論終結前，聲請將告訴人告訴
    狀上所蓋「高鼎公司」、「乙○○」之印文與己○○之雇主
    聘僱外籍勞工申請表上所蓋「高鼎公司」、「乙○○」之印
    文送請鑑定以明是否相符，惟己○○之雇主聘僱外籍勞工申
    請表上「乙○○」之印文因有重複蓋印現象，難以鑑定，已
    如上述，另告訴人告訴狀上「高鼎公司」之印文，因沾有過
    多印泥，恐無法鑑定，且本案事證已臻明確，本院認無送請
    鑑定之必要，併此敘明。
六、據上論斷，應依刑事訴訟法第三百零一條第一項，判決如主
    文。
本案經檢察官丁○○到庭執行職務。
中　　華　　民　　國　　96　　年　　10　　月　　4 　　日
                  刑事第一庭  審判長法  官  唐光義
                                    法  官  楊萬益
                                    法  官  朱光國
上正本證明與原本無異。
如不服本判決，應於收送達後10日內向本院提出上訴書狀（應敘
述具體理由並附繕本）。
上訴書狀如未敘述理由，應於上訴期間屆滿後20日內補提理由書
於本院。
                                    書記官  張孝妃
中　　華　　民　　國　　96　　年　　10　　月　　4 　　日
